【裁判字號】    99,簡上,319
【裁判日期】    990729
【裁判案由】    毒品危害防制條例
【裁判全文】
臺灣高雄地方法院刑事判決             99年度簡上字第319號
上  訴  人
即  被  告  乙○○
上列上訴人因毒品危害防制條例案件，不服本院高雄簡易庭民國
99年5 月28日99年度審簡字第2480號刑事簡易判決（聲請簡易判
決處刑案號：99年度毒偵字第1165號），提起上訴，本院判決如
下：
    主  文
上訴駁回。
    事  實
一、乙○○前因施用毒品案件，經法院裁定送觀察、勒戒後，認
    無繼續施用毒品之傾向，於民國89年4 月19日執行完畢釋放
    ，臺灣高雄地方法院檢察署檢察官以89年度毒偵字第2685號
    為不起訴處分確定。其又因贓物及5 年內再犯施用毒品等案
    件，經本院以94年度訴字第3299號、94年度簡字第2518號判
    決分別判處有期徒刑6 月、5 月，嗣定應執行有期徒刑10月
    確定後，於95年10月27日縮刑期滿執行完畢，再於98年7 月
    間因施用第二級毒品甲基安非他命1 次，經本院以98年度審
    簡字第5211號判處有期徒刑6 月確定。詎其猶未戒除毒癮，
    仍基於施用第二級毒品甲基安非他命之犯意，於99年1 月6
    日7 時許，在其位於高雄縣甲○鎮○○里○○路33號住處內
    ，以玻璃球燒烤之方式施用第二級毒品甲基安非他命1 次。
    嗣於99年1 月6 日18時許，在高雄縣甲○鎮○○路10號，因
    另涉毒品案件通緝為警查獲，經徵得其同意採尿送驗後，結
    果呈安非他命、甲基安非他命陽性反應。
二、案經高雄縣政府警察局甲○分局移送臺灣高雄地方法院檢察
    署檢察官偵查起訴。
    理  由
一、按被告於第二審經合法傳喚，無正當之理由不到庭者，得不
    待其陳述，逕行判決，刑事訴訟法第371 條定有明文。又對
    於簡易判決處刑不服而上訴者，得準用上開規定，此觀諸刑
    事訴訟法第455 條之1 第3 項之規定自明。本案99年7 月22
    日審理期日傳票，已於同年7 月2 日送達被告，有本院送達
    證書1 份在卷可稽（見本院簡上卷第26頁），是本案被告經
    本院合法傳喚後，無正當理由未到庭，本院爰不待其陳述，
    逕行判決，合先敘明。
二、次按被告以外之人於審判外之言詞或書面陳述，除法律有規
    定者外，不得作為證據；被告以外之人於審判外之陳述，雖
    不符前4 條之規定，而經當事人於審判程序同意作為證據，
    法院審酌該言詞陳述或書面陳述作成時之情況，認為適當者
    ，亦得為證據；當事人、代理人或辯護人於法院調查證據時
    ，知有第159 條第1 項不得為證據之情形，而未於言詞辯論
    終結前聲明異議者，視為有前項之同意。刑事訴訟法第159
    條第1 項、第159 條之5 就此分別定有明文。本案所引用之
    供述及非供述證據，業經本院依法踐行調查證據程序，公訴
    人、被告均未爭執各該證據之證據能力，且迄本院言詞辯論
    終結前未就上開證據之證據能力聲明異議，又查無依法應排
    除其證據能力之情形，是後述所引用證據之證據能力均無疑
    義，依法自有證據能力，均得作為本案證據，先予敘明。
三、經查：上揭犯罪事實，業據被告於警詢、偵查中，均坦承不
    諱（見偵卷第4 頁、第19頁），並有臺灣檢驗科技股份有限
    公司濫用藥物尿液檢驗報告（偵卷第6 頁）、高雄縣政府警
    察局甲○分局偵查隊偵辦毒品案件嫌疑尿液採證檢驗對照表
    （見偵卷第7 頁）、被告自願採尿同意書（見偵卷第8 頁）
    可證，堪認為真實。本件事證明確，被告犯行洵堪認定。
四、按毒品危害防制條例於民國92年7 月9 日修正公布，自93年
    1 月9 日施行，其中第20條、第23條將施用毒品之刑事處遇
    程序，區分為「初犯」及「5 年內再犯」、「5 年後再犯」
    。依其立法理由之說明：「初犯」，經觀察、勒戒或強制戒
    治後，應為不起訴處分或不付審理之裁定；經觀察、勒戒或
    強制戒治執行完畢釋放後，「5 年內再犯」者，因其再犯率
    甚高，原實施之觀察、勒戒及強制戒治既已無法收其實效，
    爰依法追訴或裁定交付審理。至於經觀察、勒戒或強制戒治
    執行完畢釋放後，「5 年後再犯」者，前所實施之觀察、勒
    戒或強制戒治已足以遮斷其施用毒品之毒癮，為期自新及協
    助其斷除毒癮，仍適用「初犯」規定，先經觀察、勒戒或強
    制戒治之程序。從而依修正後之規定，僅限於「初犯」及「
    5 年後再犯」2 種情形，始應先經觀察、勒戒或強制戒治程
    序。倘被告於5 年內已再犯，經依法追訴處罰，縱其第3次
    （或第3 次以上）再度施用毒品之時間，在初犯犯經觀察、
    勒戒或強制戒治執行完畢釋放5 年以後，已不合於「5 年後
    再犯」之規定，且因已於「5 年內再犯」，顯見其再犯率甚
    高，原實施觀察、勒戒或強制戒治，已無法收其實效，即應
    依該條例第10條處罰，最高法院95年第7 次刑事庭會議決議
    可供參照。此項見解一併適用於毒品危害防制條例於93年修
    正施行前，被告初犯施用毒品罪，又於5 年內第2 次再犯，
    經依修正前毒品危害防制條例規定，追訴處罰同時並施以強
    制戒治，嗣於毒品危害防制條例修正公布並施行後，於第2
    次強制戒治期滿5 年後，第3 次再犯施用毒品罪之情形，且
    不因其再犯之處遇僅受觀察、勒戒或強制戒治之執行，而未
    經起訴處罰而有異，最高法院97年第5 次刑事庭會議決議、
    97年度台非字第406 號、97年度台非字第540 號判決意旨可
    供參照。經查：被告前因施用毒品案件，經法院裁定送觀察
    、勒戒後，因認無繼續施用毒品傾向，於89年4 月19日執行
    完畢釋放，復於94、98年間因施用毒品案件，經本院先後判
    處有期徒刑5 月、6 月等情，有臺灣高等法院被告前案紀錄
    表在卷可查。被告既於初犯施用毒品案件經觀察、勒戒執行
    完畢後5 年內，曾有再犯施用毒品之犯行，並經追訴處罰，
    本件所犯已非「5 年後再犯」甚明。是核被告所為，係犯毒
    品危害防制條例第10條第2 項之施用第二級毒品罪。被告為
    施用而持有第二級毒品之低度行為，為其施用之高度行為所
    吸收，不另論罪。又被告有如事實欄所述之前科，有台灣高
    等法院被告前案紀錄表在卷可查，是其前受有期徒刑執行完
    畢後，5 年內故意再犯本件法定刑為有期徒刑以上刑之罪，
    為累犯，應依刑法第47條第1 項規定加重其刑。
四、原審以被告罪證明確，認被告所為，係犯毒品危害防制條例
    第10條第2 項之施用第二級毒品罪，因而適用毒品危害防制
    條例第10條第2 項，刑法第11條前段、第47條第1 項、第41
    條第1 項前段之規定，並審酌被告前因施用毒品，經觀察、
    勒戒程序，仍未能徹底戒絕吸毒惡行，顯見意志不堅，且於
    98年間復因施用毒品經法院判處有期徒刑6 月，已如上述，
    竟仍為本件犯行，顯未能知所警惕、悔悟，惟念其施用毒品
    乃屬自戕行為，尚未害及他人等一切情狀，量處有期徒刑6
    月，並斟酌被告所犯上開情節，諭知以新臺幣1000元折算1
    日為易科罰金之折算標準，其認事用法並無違誤，量刑亦屬
    妥適，被告上訴意旨認施用毒品並無加害他人，原審量刑過
    重，指摘原判決不當，為無理由，應予駁回。
據上論斷，應依刑事訴訟法第455 條之1 第1 項、第3 項、第36
8 條、第371條，判決如主文。
本案經檢察官丙○○到庭執行職務。
中    華    民    國    99    年    7     月    29    日
                  刑事第二庭    審判長法  官  吳進寶
                                      法  官  李昆南
                                      法  官  施盈志
以上正本證明與原本無異。
不得上訴。
中    華    民    國    99    年    7     月    29    日
                                      書記官  林雅婷
毒品危害防制條例第10條第2 項
施用第二級毒品者，處 3 年以下有期徒刑。

司法院資訊處製作；財團法人民間司法改革基金會備份。
